最高法院刑事判決　　　　　　　　　　　　　　　　八十七年度台上字第八四五號
　　上　訴　人　甲○○
　　　　　　　　丁○○
　　　　　　　　乙○○
　　　　　　　　丙○○
右上訴人等因偽造有價證券案件，不服台灣高等法院高雄分院中華民國八十七年一月
六日第二審更審判決（八十六年度上更(一)字第三一二號，起訴案號：台灣高雄地方法
院檢察署八十四年度偵字第一八六八一號等案），提起上訴，本院判決如左：
    主  文
原判決撤銷，發回台灣高等法院高雄分院。
    理  由
本件原判決認定上訴人甲○○、丁○○、乙○○、丙○○等四人，與在逃之胡志陸、
蔡志忠、香港華僑梁廣華、綽號「瓠仔」及其他四名不詳姓名之成年男子，共同意圖
為自己不法之所有。於民國八十四年五月至九月間，先以乙○○、蔡志忠、丁○○、
丙○○之相片，偽造冒用「徐永光」、「陳慶榮」、「鄭坤生」、「戴勝欽」、「鄭
永村」、「李其峰」、「魯德海」等人名義之國民身分證，再各別持至高雄市第一信
用合作社新興分社等行庫開設存款帳戶。事後，再偽造如原判決附表（下稱附表）一
所載之台灣銀行高雄分院支票六張，分別存入上述行庫存款帳戶提示，共詐得新台幣
三億元等情。因而撤銷第一審關於甲○○、丁○○、乙○○、丙○○部分之判決，改
判仍論處上訴人甲○○、丁○○（累犯）、乙○○、丙○○共同意圖供行使之用，而
偽造有價證券罪刑。固非無見。
惟查：(一)、原判決事實欄記載，上訴人等四人與胡志陸、蔡志忠、梁廣華、綽號「瓠
仔」及其他四名不詳姓名之成年男子，共同意圖為自己不法之所有，偽造台灣銀行高
雄分院支票詐取款項等情，但對於「綽號『瓠仔』及其他四名不詳姓名之成年男子」
等人究竟有何共同實施犯罪之事實，並未明白認定，則其理由論「綽號『瓠仔』及
其他四名不詳姓名之成年男子」與上訴人等具有犯意聯絡及「行為分擔」，為共同正
犯一節，即失所依據，自屬可議。(二)、原判決認定乙○○係於八十四年八月間始由丁
○○邀其入夥共同犯罪（見原判決第三頁第十七、十八行）等情，倘使無訛，則丙○
○、蔡志忠於同年七月間以偽造之「魯德海」、「李其峰」、「鄭坤生」國民身分證
，至高雄市第一信用合作社新興分社等行庫填具申請書開設存款帳戶，涉嫌偽造文書
部分之事實（見原判決第四頁第七至十行），業已完成犯罪，而與乙○○無關，乃原
判決猶認定乙○○亦為此部分事實之共同正犯，即有理由矛盾之違誤。(三)、原判決（
第四頁第七至十三行）事實欄記載丙○○等人以偽造之「魯德海」、「李其峰」、「
鄭坤生」、「鄭永村」國民身分證，填具開戶申請書，開設存款帳戶一節，並未明
丙○○等人有何偽刻「魯德海」等人之印章使用之犯行，則其理由欄論偽刻「開戶
留存印鑑章」五枚，應予沒收各情，亦屬失據，顯有違誤。(四)、刑法第二百十九條規
定偽造之印章、印文或署押，不問屬於犯人與否，應沒收之；並不及於偽造之國民身
分證。乃原判決理由竟謂「附表之偽造身分證七枚」，均依刑法第二百十九條之規
定宣告沒收（見原判決第十七頁第十六至十九行）。自屬適用法則不當之違誤。(五)、
依原判決事實所載，僅論及上訴人等偽造附表三之國民身分證，及附表一之六張台灣
銀行高雄分行支票而已，並未認定附表二所載之印文、署押、印章、及附表四所示之
取款憑條與本件犯罪事實有何關連，則原判決論述附表二、四所示之物，應予沒收云
云，亦為失所依據，均屬可議。(六)、被告之自白，須非出於強暴、脅迫、利誘、詐欺
或其他不正之方法，且與事實相符者，始得採為證據，如果被告之自白，係出於不正
之方法，並自由陳述，即其取得自白之程序，已非適法，則不問自白內容是否確與事
實相符，因其非係適法之證據，即不能採為判決基礎，故審理事實之法院，遇有被告
對於自白提出刑求之抗辯時，應先於其他事實而為調查。上訴人丁○○於原審具狀主
張，渠於調查局北機組應訊時，遭刑求逼供，調查筆錄所載係非自由意識所為等情，
為刑求之抗辯（見八十六年度上更(一)字第三一二號卷(一)第一七六頁背面）。乃原審就
此未詳細調查，並於理由中論列，即逕採丁○○之調查筆錄為論罪之證據，自與證據
法則有違。上訴人甲○○、丁○○、乙○○、丙○○四人上訴意旨，均指摘原判決不
當，非無理由，應認仍有撤銷發回更審之原因。
據上論結，應依刑事訴訟法第三百九十七條、第四百零一條，判決如主文。
中      華      民      國    八十七    年      三      月     十二     日
                              最高法院刑事第十庭
                                  審判長法官  吳  雄  銘
                                        法官  池  啟  明
                                        法官  陳  宗  鎮
                                        法官  石  木  欽
                                        法官  吳  火  川
      右正本證明與原本無異
                                              書  記  官
中      華      民      國    八十七    年      三      月              日
